最高法院刑事判決　　　　　　　　　　　　　　　九十一年度台上字第二二七八號
　　上訴人　台灣高等法院台南分院檢察署檢察官
　　被　告　甲○○
右上訴人因被告違反毒品危害防制條例案件，不服台灣高等法院台南分院中華民國八
十九年一月十九日第二審判決（八十八年度上訴字第一七九三號，起訴案號：台灣嘉
義地方法院檢察署八十八年度偵字第三○二○號) ，提起上訴，本院判決如左：
    主  文
原判決撤銷，發回台灣高等法院台南分院。
    理  由
本件原判決以公訴意旨略以：被告甲○○基於販賣第二級毒品安非他命營利之犯意，
於民國八十八年三月底某日，在嘉義縣民雄鄉○○村○○街六巷一號洪啟彬住處，以
新台幣（下同）一千元之價格，販賣少許安非他命予洪啟彬施用。嗣洪啟彬於八十八
年四月六日上午十時三十分許，經警在上址查獲（洪啟彬部分另結）並供出上情，因
認被告涉有毒品危害防制條例第四條第二項之販賣第二級毒品罪嫌。但經審理結果，
認為不能證明被告犯罪，因而撤銷第一審科刑之判決，改判諭知被告無罪，固非無見
。
惟查：證據雖已調查而其內容尚未明瞭者，即與未經調查無異，如遽行判決，仍屬應
於審判期日調查之證據而未予調查。原判決以：證人洪啟彬於警訊時、偵查中及第一
審法院訊問時，固均指稱於八十八年三月底，在嘉義縣民雄鄉○○村○○街六巷一號
向被告賒購一千元之安非他命；然於原審已改稱係兩人合買，且尚未支付價金，與先
前所供不一致。另被告亦辯稱：是兩人合買安非他命，並非販賣；其在電話中雖說有
安非他命可賣，要洪啟彬來拿，但係玩笑之語。認尚難以洪啟彬具有瑕疵之供述，採
為不利於被告之證據（見原判決理由四），因而為無罪之諭知。惟洪啟彬於八十八年
四月六日經警查獲時，已扣得○‧二公克之安非他命（見警卷第三頁背面），並供稱
購自被告，嗣在派出所又以電話與被告聯絡，表示欲再購買安非他命時，被告仍答稱
「有貨」，要洪啟彬來拿。被告於到案後雖否認販賣，但於原審已經供稱，伊之安非
他命係向「阿奇」者販入（見原審卷第三十七頁），且於偵審中始終承認：洪啟彬在
電話中表示欲向其購買安非他命時，伊答稱「有貨（指安非他命）叫他（指洪啟彬）
下午五、六點來拿」（見偵查卷第三十六頁、第一審卷第四十一頁背面）。被告雖辯
解，要洪啟彬來「拿貨」，是開玩笑之語；但洪啟彬已明確指出雙方不曾開過這種玩
笑（見偵查卷第三十七頁背面、第一審卷第三十二頁背面），且買賣安非他命係重刑
之罪，要非有趣之玩笑話題，被告復無法合理說明，開此玩笑之正當理由。從而所謂
開玩笑之說，是否可採，已有研求餘地。又洪啟彬自警訊時起至第一審偵審中，始終
指稱向被告購買安非他命。被告為脫免或減輕其刑責，或辯稱係與洪啟彬合買安非他
命（見第一審卷第四十一頁背面，原審卷第二十四頁、第二十五頁、第三十六頁、第
三十七頁）、或辯稱僅屬轉讓，請從輕諭知轉讓第二級毒品罪名（見第一審卷第七十
二頁）。嗣洪啟彬於原審亦附和其詞，但係供稱「不知道（被告去何處買安非他命）
，都是被告去買回來交給我，錢都欠著」，被告對於洪啟彬上開指證，亦當庭表示「
沒有（意見），……我先墊錢」（見原審卷第二十五頁）。雙方既均承認，被告向他
人販入安非他命後，已經「交付」洪啟彬施用，且有安非他命扣案可稽；則此「交付
」行為，是否合於「販賣」或「轉讓」之規定？原審未予調查審認，亦有疏漏。檢察
官上訴意旨執以指摘原判決不當，為有理由，應認有撤銷發回更審之原因。
據上論結，應依刑事訴訟法第三百九十七條、第四百零一條，判決如主文。
中      華      民      國    九十一    年      四      月    二十五    日
                              最高法院刑事第十一庭
                                  審判長法官  呂  潮  澤
                                        法官  白  文  漳
                                        法官  陳  世  雄
                                        法官  孫  增  同
                                        法官  林  開  任
      右正本證明與原本無異
                                              書  記  官
中      華      民      國    九十一    年      四      月     三十     日
